臺灣高等法院刑事判決
110年度交上易字第211號
上  訴  人  臺灣新北地方檢察署檢察官
上  訴  人  
即  被  告  余冠翰


被      告  張自強



上列上訴人等因被告等過失傷害案件，不服臺灣新北地方法院11
0年度審交易字第195號，中華民國110年4月28日第一審判決（起
訴案號：臺灣新北地方檢察署109年度偵字第34338號），提起上
訴，本院判決如下：
    主  文
上訴駁回。
    事  實
一、余冠翰、張自強均領有普通重型機車駕駛執照，余冠翰於民
    國109年5月16日下午1時5分許，騎乘車牌號碼000-0000號普
    通重型機車，沿新北市新莊區四維路212巷往四維路方向行
    駛，行經新北市○○區○○路000巷○○○路○○號誌三岔路口時，本
    應注意汽車（含機車）行駛至無號誌之交岔路口，支線道車
    應暫停讓幹線道車先行，而依當時天候晴、日間自然光線、
    柏油路面乾燥無缺陷、無障礙物、視距良好等情，並無不能
    注意之情事，竟疏未暫停讓幹線道車先行即貿然駛入上開三
    岔路口，適張自強騎乘車牌號碼000-000號普通重型機車，
    沿新北市新莊區四維路往富國路方向行駛至上開三岔路口，
    本應注意汽車（含機車）行駛時，駕駛人應注意車前狀況，
    並隨時採取必要之安全措施，而依當時情況，亦無不能注意
    之情事，竟疏未注意車前狀況而貿然穿越路口，雙方因而發
    生碰撞，致余冠翰、張自強均因而當場人車倒地，余冠翰受
    有兩側下肢多處挫擦傷之傷害；張自強受有左側鎖骨閉鎖性
    骨折之傷害。余冠翰、張自強於肇事後，在有偵查權限之警
    察機關尚不知何人為肇事者前，均向據報前往醫院處理之員
    警陳述車禍發生經過而自首並願接受裁判。
二、案經張自強、余冠翰訴由新北市政府警察局新莊分局報告臺
    灣新北地方檢察署（下稱新北地檢署）檢察官偵查起訴。
    理  由
一、證據能力：
　　按被告以外之人，於審判外之陳述，雖不符刑事訴訟法第15
    9條之1至第159條之4之規定，而經當事人於審判程序同意作
    為證據，法院審酌該言詞陳述或書面陳述作成時之情況，認
    為適當者亦得為證據。當事人、代理人或辯護人於法院調查
    證據時，知有第159條第1項不得為證據之情形，而未於言詞
    辯論終結前聲明異議者，視為有前項之同意。刑事訴訟法第
    159條之5定有明文。本案下列所引用被告以外之人於審判外
    之陳述，檢察官、上訴人即被告余冠翰、張自強迄本案言詞
    辯論終結時均未聲明關於證據能力之異議，本院審酌該證據
    資料製作時之情況，亦無違法不當或證明力明顯過低之瑕疵
    ，以之作為證據應屬適當，依上開規定，認該供述證據具證
    據能力。至卷內所存經本判決引用之非供述證據部分，經核
    與本件待證事實均具有關聯性，且無證據證明係違反法定程
    序所取得，依刑事訴訟法第158條之4反面解釋，均有證據能
    力。
二、認定事實：
  ㈠訊據被告余冠翰、張自強就上開犯罪事實坦承不諱（見本院
    卷第171頁），核與其等分別為告訴人之指訴情節相符，並
    有衛生福利部臺北醫院出具之張自強診斷證明書、新泰綜合
    醫院出具之余冠翰診斷證明書、道路交通事故調查報告表、
    道路交通事故調查報告表㈠、㈡、道路交通事故肇事人自首情
    形記錄表各1份、道路交通事故照片27張、監視器畫面截圖
    照片3張、證號查詢機車駕駛人、車號查詢機車車籍各2份、
    監視器錄影畫面光碟1片在卷可稽。按汽車（含機車）行駛
    時，駕駛人應注意車前狀況，並隨時採取必要之安全措施；
    汽車（含機車）行駛至無號誌之交岔路口，支線道車應暫停
    讓幹線道車先行，道路交通安全規則第94條第3項、第102條
    第1項第2 款分別定有明文。又「停」標字，用以指示車輛
    至此必須停車再開。設於停止線將近之處，本標字與第58條
    「停車再開」標誌得同時設置或擇一設置，道路交通標誌標
    線號誌設置規則第177條第1項亦有規定。本案案發時，被告
    余冠翰、張自強均為具有通常智識、心智正常且領有普通重
    型機車駕駛執照之成年人，對於上開交通規則當均知悉，而
    本件被告余冠翰行向之新北市新莊區四維路212巷，於巷口
    劃有「停」標字，有道路交通事故調查報告表及道路交通事
    故照片在卷可參，為支線道，其車欲自支線道進入屬幹線道
    之四維路時，自應暫停讓行駛於幹線道之告訴人張自強機車
    先行；而被告張自強騎車行經上開無號誌之交岔路口時，亦
    應注意車前狀況，隨時採取必要之安全措施，且觀諸前揭卷
    附道路交通事故調查報告表㈠所載，案發當時天候晴、日間
    有自然光線、柏油路面乾燥無缺陷、無障礙物、視距良好，
    足見被告余冠翰、張自強均無不能注意之情事，被告余冠翰
    支線道車竟未暫停讓屬幹線道車之告訴人張自強機車先行，
    被告張自強亦疏未注意車前狀況，致雙方因而發生碰撞，被
    告余冠翰、張自強之行為均具有過失，至為灼然。而本件經
    送新北市政府車輛行車事故鑑定會鑑定，鑑定意見認：余冠
    翰駕駛普通重型機車行經無號誌路口，支線道車未讓幹道車
    先行，為肇事主因；張自強駕駛普通重型機車，未注意車前
    狀況，為肇事次因等語，有新北市政府交通事件裁決處109 
    年12月14日新北裁鑑字第1095398543號函所附新北市政府車
    輛行車事故鑑定會109 年11月20日新北車鑑字第0000000 號
    鑑定意見書1 份在卷可考，亦同於本院前開認定。被告2人
    之過失行為與其因此所受傷害結果間，分別具有相當因果關
    係，亦可認定。綜上所述，被告余冠翰、張自強上開任意性
    自白應與事實相符而可採信。本案事證明確，被告2人犯行
    洵堪認定，均應依法論科。
  ㈡被告余冠翰固辯稱張自強有超速，且其可正常走路進警局作
    筆錄，顯然未受有如診斷書所載傷害云云，然依卷內現存證
    據，並無任何客觀事證可認被告張自強駕車有超速情形，此
    部分僅屬被告余冠翰之主觀臆測，又告訴人張自強確因本件
    交通事故受有左側鎖骨閉鎖性骨折之傷害，經醫囑建議宜休
    養3個月等情，有上開衛生福利部臺北醫院出具之張自強診
    斷證明書可稽，且被告張自強受傷之位置為左側鎖骨，則其
    縱於本件事發後正常走路至警局製作筆錄，亦無不合理之處
    。是被告余冠翰上開辯解即非有據，其聲請傳喚警員及調閱
    錄影畫面以證明張自強可正常走路進入警局製作筆錄，顯無
    調查之必要，附此敘明。
三、論罪：
  ㈠核被告余冠翰、張自強所為，均係犯刑法第284 條前段之過
    失傷害罪。
  ㈡被告余冠翰、張自強於車禍發生後，在犯罪未被有偵查犯罪
    權限之機關或公務員發覺前，均主動向據報前往醫院處理之
    員警表明係肇事者，而願接受裁判之情形，此有道路交通事
    故肇事人自首情形記錄表1紙在卷可佐，均合於自首要件，
    爰皆依刑法第62條前段規定減輕其刑。
四、駁回上訴之理由：
　　原審同此認定，並審酌被告余冠翰、張自強騎乘機車參與道
    路交通，本應小心謹慎以維自身及他人之安全，其等行至無
    號誌之交岔路口，被告余冠翰支線道車未暫停讓幹線道車先
    行、被告張自強疏未注意車前狀況而肇事，致彼此均受傷，
    且迄今未能達成和解，賠償損失，另考量被告2人均無前科
    紀錄，有本院被告前案紀錄表在卷可按，素行堪稱良好，於
    本院審理時均坦承犯行之態度，及被告余冠翰為肇事主因、
    被告張自強為肇事次因之過失程度，雙方之傷勢程度，並兼
    衡被告余冠翰自陳大學肄業之智識程度、目前失業、無需撫
    養家人之生活狀況，被告張自強自陳國中畢業之智識程度、
    目前從事布商工作、無需撫養家人之生活狀況等一切情狀，
    分別量處被告余冠翰拘役50日，被告張自強拘役20日，均得
    易科罰金。經核原審上開認事用法並無違誤，量刑亦屬妥適
    。檢察官固上訴認被告2人未能達成和解，賠償對方損失，
    原審量刑過輕；被告余冠翰則上訴認雙方量刑應為一致，原
    審對其量刑過重，請求從輕量刑。然原審於量刑時業已斟酌
    雙方未能達成和解、賠償損失，及被告余冠翰為肇事主因、
    被告張自強為肇事次因等情，進而判處被告余冠翰較重於被
    告張自強之刑度，並無量刑基礎事實之錯誤，是檢察官及被
    告余冠翰之上訴均無理由，應予駁回。
據上論斷，應依刑事訴訟法第368條，判決如主文。
本案經檢察官江祐丞提起公訴，檢察官李芷琪提起上訴，檢察官
朱婉綺、陳慧玲到庭執行職務。
中　　華　　民　　國　　111 　年　　1 　　月　　27　　日
                  刑事第八庭  審判長法　官  陳世宗
                                    法　官  呂寧莉
                                    法　官  林呈樵
以上正本證明與原本無異。
不得上訴。
                                    書記官　謝雪紅
中　　華　　民　　國　　111 　年　　1 　　月　　27　　日
附錄：本案論罪科刑法條全文　
中華民國刑法第284條
因過失傷害人者，處1年以下有期徒刑、拘役或10萬元以下罰金
；致重傷者，處3年以下有期徒刑、拘役或30萬元以下罰金。